【裁判字號】    96,簡上,486
【裁判日期】    970227
【裁判案由】    損害賠償
【裁判全文】
臺灣臺北地方法院民事判決             96年度簡上字第486號
上  訴  人  乙○○
                      弄6之4號20樓
被上訴人    泰三國際開發有限公司（原名：泰三事務用品有限
            公司）
法定代理人  丁○○
被上訴人    甲○○
共      同
訴訟代理人  丙○○
上列當事人間請求損害賠償事件，上訴人對於中華民國96年8月9
日本院臺北簡易庭96年度北簡字第31544號第一審判決提起一部
上訴並為訴之擴張，本院於中華民國97年2月27日言詞辯論終結
，判決如下：
    主      文
原判決關於駁回上訴人後開第二項之訴部分及該部分假執行暨訴
訟費用之裁判均廢棄。
被上訴人應再連帶給付上訴人新臺幣伍萬元。
上訴人擴張之訴駁回。
第一（除確定部分外）、二審訴訟費用，由被上訴人連帶負擔。
擴張之訴訴訟費用由上訴人負擔。
    事實及理由
一、按在簡易訴訟程序之第二審為訴之變更或追加，非經他造同
    意，不得為之。但請求之基礎事實同一者、擴張或減縮應受
    判決事項之聲明者，不在此限。民事訴訟法第436條之1第3
    項、第446條第1項、第255條第1項第2款、第3款定有明文。
    上訴人提起一部上訴後，於民國97年2月13日審理時，另請
    求命被上訴人應連帶給付上訴人鑑定費用新台幣（下同）3,
    000元，核屬擴張應受判決事項之聲明，依上開規定，毋庸
    對造同意，應予准許。
二、上訴人主張：被上訴人甲○○於96年3月7日下午5時30分許
    ，駕駛車號五一五七─ＲＪ號自用小貨車行經臺北縣三重市
    往新莊市方向之中山橋上，因未保持行車安全距離致撞及前
    方由上訴人駕駛其所有（靠行訴外人德裕汽車有限公司）車
    號五○○─ＤＬ號營業小客車，使上訴人所有之上開營業小
    客車後車尾撞損。本件車禍之肇事責任應係由被上訴人甲○
    ○未保持行車安全距離之過失行為所造成。又被上訴人甲○
    ○為被上訴人泰三國際開發有限公司（原名：泰三事務用品
    有限公司，下稱泰三公司）之受僱人。上訴人依民法第184
    條第1項前段、第185條第1項前段、第188條第1項前段之規
    定，被上訴人應連帶對上訴人負侵權行為損害賠償責任。並
    起訴聲明：被上訴人應連帶給付上訴人147,285元（其中汽
    車修復費用65,173元、車輛價值受損70,000元、上訴人於車
    輛檢修期間八日所減少之營業收入12,112元，及自起訴狀繕
    本送達被上訴人之翌日起至清償日止，按年息5%計算之利息
    ；並願供擔保請准宣告假執行（原審判決除上訴人請求命被
    上訴人連帶給付車輛價值受損7萬元部分敗訴外，其餘為上
    訴人勝訴判決，惟上訴人僅就其中5萬元部分提起上訴，及
    擴張請求鑑定費3,000元）。
二、被上訴人則以：伊願意賠償修車費用，其餘費用包括折舊費
    用、鑑定費用均不合理；上訴人逾時提出鑑定報告等語，資
    為抗辯。
三、原審判令被上訴人應連帶給付上訴人77,285元及被上訴人泰
    三公司自民國96年4月21日起、被上訴人甲○○自96年4月19
    日起，均至清償日止，按年息5%計算之利息，並駁回其餘請
    求，就命給付部分，分別諭知相當之擔保金額為准免假執行
    之宣告。上訴人對其不利部分其中五萬元提起一部上訴及擴
    張之訴，其上訴聲明：(一)原判決關於上訴人後開第二項部分
    及該部分假執行之聲請併訴訟費用之裁判均廢棄。(二)被上訴
    人應再連帶給付上訴人53,000元。被上訴人答辯聲明：駁回
    上訴及擴張之訴。
四、兩造不爭執事項：
  (一)被上訴人甲○○駕駛上開小貨車因過失未保持行車安全距離
    而肇事，使上訴人駕駛之車號五○○─ＤＬ號營業小客車受
    到損害，被上訴人應連帶賠償上訴人所生之損害。
  (二)上訴人駕駛之車號五○○─ＤＬ號營業小客車為上訴人所有
    。
  (三)台北市汽車商業同業公會96年9月3日（96）北市汽車商鑑字
    第3036號函及收據（見本院卷第9、10頁）。
五、兩造爭執事項：上訴人能否請求汽車減少之交易價值5萬元
    及鑑定費用3,000元？爰審酌如下：
  (一)車輛價值減少5萬元部分：
    1.被上訴人就上訴人所提台北市汽車商業同業公會96年9月3
      日（96）北市汽車商鑑字第3036號函之真實固無爭執，但
      以上訴人逾時提出置辯。惟查上訴人業於原審主張其車輛
      因毀損之價額為7萬元，此觀諸起訴狀記載即明，是其於
      簡易訴訟程序之第二審所提出之上開證據，僅就原審已經
      提出之攻擊方法為補充，合於民事訴訟法第447條第1項第
      3 款規定，應准許提出。
    2.按不法毀損他人之物者，被害人得請求賠償其物因毀損所
      減少之價額，民法第196條定有明文。物被毀損時，被害
      人除得依民法第196條請求賠償外，並不排除民法第213條
      至第215條之適用。依民法第196條請求賠償物被毀損所減
      少之價額，得以修復費用為估定之標準，但以必要者為限
      (例如：修理材料以新品換舊品，應予折舊)。被害人如能
      證明其物因毀損所減少之價額，超過必要之修復費用時，
      就其差額，仍得請求賠償（最高法院77年度第9次民事庭
      會議決議參照）。查上訴人之車輛經台北市汽車商業同業
      公會鑑定認為「1.該車經實車鑑價，其於2007年3月間之
      正常行情車價為新台幣壹拾捌萬元整左右為宜。2.經事故
      撞損修復後，於2007 年3月間之折價約為新台幣伍萬元整
      ；當時殘餘車價約為新台幣壹拾參萬元整左右為宜。」，
      有兩造不爭執之台北市汽車商業同業公會96年9月3日（96
      ）北市汽車商鑑字第3036號函附卷可稽，亦為被上訴人所
      不爭執，上訴人主張其車輛於修復後，減少之價額為5萬
      元，可以採信。
  (二)擴張鑑定費用3,000元部分：上訴人為證明車輛價額減少，乃
    自行向台北市汽車商業同業公會聲請鑑定，上訴人因此支出
    之鑑定費用，顯非係因侵權行為所生財產上損害，自不得請
    求賠償；亦非訴訟費用之一部，故上訴人追加請求被上訴人
    應連帶給付上訴人鑑定費用3,000元鑑定費之損害，為無理由
   ，不應准許。
六、綜上所述，上訴人依侵權行為之法律關係，請求被上訴人連
    帶給付車輛價值減少50,000元之損害，為有理由，應予准許
    ，原審就此為上訴人敗訴之判決，尚有未洽。上訴意旨就該
    部分指摘原判決不當，求予廢棄改判，為有理由，爰由本院
    予以廢棄改判如主文第二項所示。至於上訴人追加請求被上
    訴人連帶賠償鑑定費3,000元之損害，則無理由，應予駁回
    。
七、又本件事證已臻明確，兩造其餘攻擊防禦方法及所舉未經援
    用之證據，經本院斟酌後，認為均不足以影響本判決之結果
    ，爰不一一論述，併此敘明。
據上論結，本件上訴為有理由，擴張之訴為無理由，依民事訴訟
法第436條之1第3項、第449條第1項、第450條、第79條、第85條
第2項，判決如主文。
中    華    民    國    97    年    2   月    27      日
                  民事第五庭審判長法  官   薛中興
                                  法  官   吳佳薇
                                  法  官   林妙黛
以上為正本係照原本作成
本判決不得上訴
中    華    民    國    97    年    2     月    27    日
                                  書記官   陳怡君


司法院資訊處製作；財團法人民間司法改革基金會備份。
